台灣高等法院民事判決　九十一年度上字第三九二號
　　　上　訴　人　甲○○
　　　被　上訴人　中興商業銀行股份有限公司
　　　法定代理人　潘隆政
　　　訴訟代理人　蘇建民
右當事人間第三人異議之訴事件，上訴人對於中華民國九十一年三月七日臺灣新竹地
方法院九十年度訴字第七一九號第一審判決提起上訴，本院判決如左：
　　　主　　　文
上訴駁回。
第二審訴訟費用由上訴人負擔。
　　　事　　　實
甲、上訴人方面：
壹、聲明：
一、原判決廢棄。
二、台灣新竹地方法院九十年度執字第五五一Ｏ號被上訴人與翁如喜間因清償債務強
    制執行事件，就上訴人所有而以翁如喜名義存於保證責任新竹市第三信用合作社
    延平分社之新台幣（下同）二百三十四萬一千八百五十元（下稱系爭存款）所為
    查封之強制執行程序應予撤銷。
貳、陳述：除與原判決記載相同者外，補稱略以：
一、第三人就執行標的物有足以排除強制執行之權利者，得於強制執行程序終結前，
    向執行法院對債權人提起異議之訴，強制執行法第十五條前段定有明文。又所謂
    「就執行標的物有足以排除強制執行之權利」者，係指對於執行標的物有所有權
    、典權、留置權、質權存在情形之一者而言。
二、系爭存款確係上訴人所有：
    (一)證人即新竹市第三信用合作社（下稱新竹三信）延平分社襄理范瑞鑑於原審證
      稱：「上訴人名義之定期存款三百萬元到期後轉存翁如喜名義：：當時係由上
      訴人之妻翁寶來到分社辦理」。
    (二)系爭存款之轉存係由上訴人之妻翁寶來辦理之事實，業據證人翁寶來於原審證
      述屬實。
    (三)證人翁如喜證稱：「我在三信合作社有開戶，但我並未有存款，我只有將此戶
      頭借給妹妹翁寶來使用，惟就系爭存款我並不清楚」、「我亦有同意上訴人使
      用該帳戶」。
    (四)翁如喜家住嘉義市，倘系爭存款係翁如喜所有，怎可能遠赴新竹市辦理存款。
    (五)系爭存款係因翁如喜之夫向被上訴人借錢未還，而翁如喜為連帶保證人，被上
      訴人乃對之聲請執行，若翁如喜知道其有系爭存款，早已提領盡淨，怎可能未
      予提領，而遭被上訴人予以執行。
三、系爭存款既係上訴人所有，從而上訴人提起第三人異議之訴，應有理由。
、證據：援用原審所提證據。
乙、被上訴人方面：
壹、聲明：駁回上訴。
貳、陳述：除與原判決記載相同者外，補稱略以：
一、依民法第六百零二條第一項前段及第六百零三條規定，存款戶於金融機構開設存
    款帳戶，二者間即成立消費寄託關係，其金錢於交付該金融機構時，所有權即移
    轉予該金融機構所有，存款戶僅得請求返還同數額之金錢，亦即存款戶對於受寄
    之金融機構僅享有請求返還同數額金錢之權利（最高法院六十九年台上字第四Ｏ
    Ｏ二號判決參照）。
二、查系爭存款係以訴外人翁如喜之名義存入新竹三信，故一旦完成存款交付至新竹
    三信之行為，則按消費寄託之性質，該存款之所有權即移轉於訴外人新竹三信。
三、系爭存款既已寄託而移轉予受託人新竹三信，於訴外人翁如喜請求返還而取得與
    系爭存款同額之金錢前，其所有權仍應為受託人新竹三信，縱令系爭存款係由上
    訴人之定期存款轉存至訴外人翁如喜之帳戶，亦係上訴人與翁如喜之內部關係，
    上訴人應向訴外人翁如喜請求。
四、再查，上訴人於原審時即自認系爭存款為消費寄託，故該存款之法律關係僅存於
    存款人（翁如喜）與受寄人（新竹三信）之間，而能領取系爭存款者，亦僅為訴
    外人翁如喜而已，上訴人不可能以自己名義領取系爭存款，可見系爭存款與上訴
    人自無關連。上訴人既無正當權源，得以自己之名義請求受託人返還系爭存款，
    則上訴人就系爭存款即無足以排除強制執行之權利。是上訴人依強制執行法第十
    五條之規定提起第三人異議之訴，自難認有據。
五、上訴人上訴理由另主張：「翁如喜住在嘉義市，倘系爭存款係翁如喜所有，怎可
    能遠赴新竹市辦理存款」云云。惟查，系爭存款名義人翁如喜擔任其夫之連帶保
    證人，於八十六年十一月十四日向被上訴人所轄嘉義分行借款三百七十萬元，因
    該借款逾期未清償而由被上訴人依法追償，故其遠至新竹地區開立存款帳戶，使
    被上訴人較難查悉，豈無不可能之理，況且於金融機關辦理開戶時，必須本人帶
    身分證及印章始能為之。
    理    由
一、上訴人起訴主張：伊原在新竹市第三信用合作社（下稱新竹三信）有定期存款新
    台幣（下同）三百萬元，該存款嗣於民國九十年二月二日到期，伊為分散利息所
    得，乃於九十年二月五日將該三百萬元轉存至訴外人即伊之妻姊翁如喜在新竹三
    信之存款帳戶，是訴外人翁如喜在新竹三信之定期存款三百萬元（下稱系爭存款
    ）係屬伊所有，惟被上訴人不查竟誤將系爭存款認係其債務人翁如喜所有，而聲
    請原法院以九十年度執字第五五一０號清償債務執行事件執行查封，顯係錯誤。
    爰依強制執行法第十五條之規定提起第三人異議之訴，求為判決原法院九十年度
    執字第五五一○號清償債務強制執行事件，就系爭存款所為查封之強制執行程序
    應予撤銷等語。
    被上訴人則以：系爭存款係存入訴外人翁如喜之帳戶，伊為翁如喜之債權人，依
    法對之聲請強制執行，並無違誤或指封錯誤之情事。縱上訴人確有存入如其所稱
    之款項於訴外人翁如喜之帳戶內，亦非即得認其對系爭存款有所有權或得以上訴
    人自己名義請求受寄人新竹三信返還，系爭存款既已寄託而移轉於新竹三信，其
    所有權人應為新竹三信，而非上訴人，另上訴人縱將其定期存款轉存至訴外人翁
    如喜之帳戶，亦係上訴人與翁如喜之內部關係，上訴人如受有損害亦僅得向訴外
    人翁如喜請求。是上訴人提起本件第三人異議之訴並無理由等語，資為抗辯。
二、上訴人主張：被上訴人以對訴外人翁如喜之執行名義，聲請原法院以九十年度執
    字第五五一０號清償債務強制執行事件扣押翁如喜在新竹三信之三百萬元定期存
    款等情，為被上訴人所不爭，並經原審調閱原法院九十年度執字第五五一○號清
    償債務執行案卷查明屬實，應堪信實。
    上訴人另主張：系爭存款原係伊在新竹三信之定期存款，該存款嗣於九十年二月
    二日到期，伊為分散利息所得，乃於九十年二月五日將該三百萬元轉存至訴外人
    即伊之妻姊翁如喜在新竹三信之存款帳戶，是訴外人翁如喜在新竹三信之系爭存
    款三百萬元為伊所有，伊有足以排除強制執行之權利云云，則為被上訴人所否認
    ，並以前開情詞置辯，查：
    按第三人就執行標的物有足以排除強制執行之權利者，得於強制執行程序終結前
    ，向執行法院對債權人提起異議之訴，強制執行法第十五條前段定有明文。惟所
    謂就執行標的物有足以排除強制執行之權利者，係指對於執行標的物有所有權、
    典權、留置權、質權存在情形之一者而言（最高法院四十四年度台上字第七二一
    號判例參照）。又按寄託物為代替物時，如約定寄託物之所有權移轉於受寄人，
    並由受寄人以種類、品質、數量相同之物返還者，為消費寄託；寄託物為金錢時
    ，推定其為消費寄託，民法第六百零二條第一項前段、第六百零三條分別定有明
    文。是存款戶於金融機構開設存款帳戶，雙方即成立消費寄託關係，依上開民法
    第六百零三條規定，其金錢於交付金融機構時，所有權即已移轉為該金融機構所
    有，存款戶僅得請求返還同數額之金錢，亦即存款戶對於受寄之金融機構僅享有
    請求返還同數額金錢之權利。查系爭存款以訴外人翁如喜名義存入新竹三信係屬
    於消費寄託之性質，為兩造所不爭，則該存款在辨理寄託行為前縱屬於上訴人所
    有，惟其後以訴外人翁如喜名義存入新竹三信之消費寄託行為，依上開說明，該
    存款之所有權即移轉為訴外人新竹三信所有，訴外人翁如喜則僅取得請求返還同
　　數額金錢之權利，並於翁如喜行使返還請求權後由翁如喜取得所有權，上訴人並
　　無任何權源得向新竹三信行使返還請求權，或於行使返還請求權後取得系爭存款
　　之所有權，則上訴人主張伊仍享有系爭存款之所有權云云，自無可採。
    上訴人又主張：訴外人翁如喜在新竹三信之系爭存款，原係伊在同社之定期存款
    到期後，而於九十年二月五日由伊妻翁寶來辦理轉存入翁如喜之帳戶，證人翁如
    喜並證稱：「我在三信合作社有開戶，但我並未有存款，我只有將此戶頭借給妹
    妹翁寶來使用，惟就系爭存款我並不清楚」、「我亦有同意上訴人使用該帳戶」
    等情，固據證人即新竹三信襄理范瑞鑑、證人即上訴人之妻翁寶來、證人翁如喜
    等於原審證述屬實（見一審卷三五頁至四一頁），惟此僅能證明以翁如喜名義存
    入之系爭存款係由上訴人原在新竹三信之定期存款到期由上訴人之妻翁寶來提領
    存入，系爭存款既以訴外人翁如喜名義存入新竹三信，僅訴外人翁如喜對新竹三
    信取得請求返還同數額金錢之權利，並於翁如喜行使返還請求權後後由翁如喜取
    得所有權，上訴人並無任何權源得向新竹三信行使返還請求權，已如上述。足見
    前開證人之證言並不足資為系爭存款為上訴人所有之證明，上訴人既非系爭存款
    之所有權人，則其主張其為系爭存款之所有權人，亦非可取。縱系爭存款係上訴
    人借用訴外人翁如喜之前開帳戶所存入，亦係上訴人與翁如喜間之內部關係，上
    訴人如受有損害得否另向訴外人翁如喜請求之別一問題。
    上訴人另主張：訴外人翁如喜業將其存摺、印章放在伊處，伊仍得隨時持翁如喜
    之存摺、印章，向新竹三信請求返還系爭存款云云，惟查上訴人所舉證人范瑞鑑
    於原審已證稱：以翁如喜名義存入之系爭存款係屬於定期存款，而定期存款如係
    提前解約，必須由存款戶本人前來辦理，如係到期提領，且金額較大，則會向存
    款戶本人以電話確認等情在卷（見一審卷三八頁），準此，訴外人翁如喜如將其
    存摺、印章均交付上訴人保管，因系爭存款之金額達三百萬元，則於到期前，自
    不可能由上訴人隨時持訴外人翁如喜之存摺及印章請求新竹三信提前返還同額之
    存款，縱於到期後，亦仍須待新竹三信向訴外人翁如喜求證後始能讓上訴人代為
    領取，足見上訴人縱持有上開存摺及印章，亦不能以其本人名義直接向新竹三信
    請求返還與系爭存款甚明。足見上訴人此部分之主張亦無足採。
    至上訴人稱：翁如喜家住嘉義市，倘系爭存款係翁如喜所有，怎可能遠赴新竹市
    辦理存款。系爭存款係因翁如喜之夫向被上訴人借錢未還，而翁如喜為連帶保證
    人，被上訴人乃對之聲請強制執行，若系爭存款為翁如喜所有早已提領一空，怎
    可能未予提領，而遭被上訴人強制執行一節，惟非但為被上訴人所否認，且查訴
    外人翁如喜係擔任其夫之連帶保證人，於八十六年十一月十四日向被上訴人所轄
    嘉義分行消費借貸三百七十萬元，因該借款逾期未清償而由被上訴人依法追償等
    情，為上訴人所不爭。職是訴外人翁如喜為免其存款為被上訴人查悉而遠赴新竹
    地區開立存款帳戶，或先借用其妹婿即上訴人之名義存入，以逃避強制執行，至
    九十年二月五日系爭存款到期後，因誤認被上訴人追償數年無著後，可能已不再
    繼續追償，乃物歸原主存回翁如喜本人之帳戶，均有可能。足見上訴人此部分之
    主張亦難資為有利於上訴人之證明。
    綜上所述，上訴人就系爭存款債權既無足以排除強制執行之權利，從而上訴人依
    強制執行法第十五條之規定提起第三人異議之訴，請求原法院九十年度執字第五
    五一○號清償債務強制執行事件，就系爭存款所為查封之強制執行程序應予撤銷
    ，即非正當，不應准許。原審為上訴人敗訴之判決，核無違誤，上訴意旨指摘原
    判決不當，求予廢棄改判，為無理由，應予駁回。
    兩造其餘之攻擊防禦方法暨聲明所用之證據，核與本件判決之結果均不生影響，
    已無再予論述之必要，併此敘明。
據上論結，本件上訴為無理由，依民事訴訟法第四百四十九條第一項、第七十八條判
決如主文。
中　　　華　　　民　　　國　　九十一　　年　　　八　　　月　　二十一　　日
　　　　　　　　　　　　　　　　　民事第四庭
                              　　　　審判長法　官　李　瓊　蔭
                              　　　　　　　法　官　林　金　吾
                              　　　　　　　法　官　楊　豐　卿
右正本係照原本作成。
如不服本判決，應於收受送達後二十日內向本院提出上訴書狀，其未表明上訴理由者
，應於提出上訴後二十日內向本院補提理由書狀（均須按他造當事人之人數附繕本）
上訴時應提出委任律師或具有律師資格之人之委任狀；委任有律師資格者，另應附具
律師及格證書及釋明委任人與受任人有民事訴訟法第四百六十六條之一第一項但書或
第二項（詳附註）所定關係之釋明文書影本。
中　　　華　　　民　　　國　　九十一　　年　　　八　　　月　　二十二　　日
　　　　　　　　　　　　　　　　　　        書記官　殷　丹　妮
附註：
民事訴訟法第四百六十六條之一（第一項、第二項）：
對於第二審判決上訴，上訴人應委任律師為訴訟代理人。但上訴人或其法定代理人具
有律師資格者，不在此限。
上訴人之配偶、三親等內之血親、二親等內之姻親，或上訴人為法人、中央或地方機
關時，其所屬專任人員具有律師資格並經法院認為適當者，亦得為第三審訴訟代理人
。
